臺灣桃園地方法院民事裁定　　　　　100年度消債聲字第100號
聲　請　人
即　債務人　吳樣海
上列聲請人即債務人因消費者債務清理事件，經本院裁定清算程
序終結後聲請免責，本院裁定如下：
    主  文
債務人吳樣海不免責。
    理  由
一、按法院裁定開始清算程序後，債務人有薪資、執行業務所得
    或其他固定收入，而普通債權人之分配總額低於債務人聲請
    清算前2 年間，可處分所得扣除自己及依法應受其扶養者所
    必要生活費用之數額者，法院應為不免責之裁定，但債務人
    證明經普通債權人全體同意者，不在此限；又按債務人有因
    浪費、賭博或其他投機行為，致財產顯然減少或負擔過重之
    債務，而生開始清算之原因者，法院應為不免責之裁定，但
    債務人證明經普通債權人全體同意者，不在此限，消費者債
    務清理條例（下稱本條例）第133條、第134條第4 款分別定
    有明文。次按消費者債務清理制度並非在使債務人恣意消費
    所造成之債務，轉嫁予債權人負擔，故債務人免責制度，應
    在鼓勵勤勞誠實之債務人，而非縱容債務人奢侈浪費，倘債
    務人於聲請清算前之相當期間內，利用信用金融之機會，恣
    意為非屬通常生活所需之鉅額消費或作奢侈性、浪費性之消
    費而不在意日後履行返還之能力，自不容其利用消費者債務
    清理條例中之免責制度，致濫用清算程序以規避其應負擔之
    償還責任，如此始符消費者債務清理條例之立法本旨。
二、本件聲請人即債務人吳樣海前於民國99年11月9 日聲請消費
    者債務清理更生事件，經本院於100 年1 月11日以99年度消
    債更字第183 號裁定准予開始更生程序，並以100 年度司執
    消債更字第8 號進行更生程序，嗣因聲請人所提之更生方案
    未獲債權人會議決可，亦不符合法院逕予認可更生方案之情
    形，乃經本院於100 年7 月18日以100 年度消債清字第35號
    裁定准予開始清算程式，並同時終止清算程序後，聲請人不
    服提起抗告，惟經本院以100 年度消債抗字第38號裁定駁回
    其抗告確定在案等事實，業經本院依職權調閱上開卷宗查核
    無訛，足堪認定。
三、聲請人於上開更生事件中自承其當時任職於日陞企管顧問有
    限公司，嗣於開始更生程序中改稱其後任職於勝華科技股份
    有限公司，此有訊問筆錄、勞工保險被保險人投保資料表、
    薪資單在卷可稽（見本院99年度消債更字第183 號卷第56、
    68、74～79頁及本院100 年度司執消債更字第8 號卷第155
    、156 、200 、206 頁），而本院裁定聲請人自100 年7 月
    21日起開始清算程序後，債務人於99年11月9 日之更生聲請
    即視為清算聲請，足堪認聲請人於法院裁定開始清算程序後
    仍有薪資收入。復參諸聲請人於更生事件中提出財產及收入
    狀況說明書、97年及98年度綜合所得稅各類所得資料清單記
    載（見同上99年度消債更字第183 號卷第46、47、50、51頁
    ），聲請人於聲請清算前2 年之收入合計為459,936 元，扣
    除其自己每月基本生活費、與配偶共同分擔扶養2 名未成年
    子女之扶養費合計397,800 元後，尚有餘額62,136元，惟因
    本件係裁定開始清算程序，並同時終止清算程序，故普通債
    權人並未受分配，其分配總額為0 元，顯然低於聲請人聲請
    清算前2 年間，可處分所得扣除自己及依法應受其扶養者所
    必要生活費用之數額。又本院經函請債權人就本件免責事件
    表示意見，債權人臺灣永旺信用卡股份有限公司、萬榮行銷
    股份有限公司、豐（台灣）商業銀行、日盛國際商業銀行
    、中國信託商業銀行、台新國際商業銀行、台北富邦商業銀
    行、國泰世華商業銀行、誠第二資產管理股份有限公司皆
    具狀表明不同意聲請人免責，此有各債權人提出之民事陳報
    狀在卷可佐（見本卷第17、19、23、26、32、49、51、54、
    58頁），益徵聲請人並未獲普通債權人全體之同意，應認並
    無本條例第133 條之不免責事由。
四、聲請人雖陳稱其積欠本件債務之原因，係之前借錢進貨，後
    來賣不出去，生意失敗以卡養卡等語，惟均未提出可供本院
    即時調查之證據予以釋明，自不足採信。復參諸上開各債權
    人提出聲請人使用信用卡消費明細：(1)其於94年11月22日至
    金永山銀樓消費45,500元、於同月23日至遠傳電信股份有限
    公司中壢延平分店消費15,141元，及至金足成珠寶銀樓消費
    2 筆各60,000元、36,000元（見本院100 年度消債清字第35
    號卷第41頁、同上100 年度司執消債更字第8 號卷第67頁及
    本卷第18頁）。(2)91年9 月15日向萬泰商業銀行（其債權已
    讓與萬榮行銷股份有限公司）申請首次動用預借現金5,000
    元後，其後分別於91年10月26日至同年11月20日間共預借69
    ,000元、於92年1 月3 日至同年12月29日間共預借120,000
    元、於93年1 月7 日至同年6 月3 日共預借45,000元，雖聲
    請人曾於93年6 月17日以借新債還舊債方式（如後述）償還
    100,000 元，然此仍無足完全清償前債，卻又持續於93年12
    月31日當日預借3 筆計80,000元、於94年1 月17日至同年6
    月28日共預借264,000 元（見本卷第19～21頁）。(3)92年2
    月向台新國際商業銀行申請現金卡，而分別於92年2 月28日
    至同年10月21日共提領138,000 元、93年5 月4 日至同年12
    月31日共提領170,000 元、94年1 月6 日至同年6 月28日共
    提領156,800 元（見本卷第49、50頁）。(4)於93年6 月17日
    向日盛國際商業銀行申請信用貸款300,000 元，代償萬泰商
    業銀行及台新國際商業銀行之信用卡債務後（見本卷第26、
    28頁），仍繼續以預借現金或現金卡方式，向該二家銀行借
    貸如前述之金額，迄今仍有負欠萬榮行銷股份有限公司325,
    871 元及台新國際商業銀行1,032,153 元（其中587, 312元
    為現金卡卡債），有聲請人之債權人清冊可考（見同上99年
    度消債更字第183 號卷第48頁反面）。(5)與日常生活消費無
    關之部分，尚有於92年7 月7 日至94年7 月30日間有多筆、
    高額至也釋國際貿易股份有限公司消費之紀錄（見同上100
    年度消債清字第35號卷第30～34、39頁及本卷第34 ～40 頁
    ）。綜上情節，可知聲請人於其經濟狀況不佳無法負擔還款
    之際，猶持續使用信用卡及現金卡為非必要之高額消費、利
    用以債養債方式擴張其債務，而未撙節開銷，據實控制支出
    ，避免不必要之花費以降低負債，任令債務增加至難以負擔
    而終致不能清償，自堪認係因奢侈、浪費之行為而導致負擔
    過重之債務，核與本條例第134 條第4 款所稱「浪費、賭博
    或其他投機行為，致財產顯然減少或負擔過重之債務」等不
    免責事由相符，且聲請人又無法提出業經普通債權人全體同
    意免責之證明，業如前述，是依本條例第134 條之規定，聲
    請人亦不得免責。
五、從而，本件聲請人既有本條例第133條前段、第134條第4 款
    所列不應免責之事由，且聲請人又未能證明經普通債權人全
    體同意免責，揆諸首揭法條及說明，本件聲請人不得免責，
    爰裁定如主文。
中    華    民    國    100   年    12    月     8    日
                  民事第一庭  法  官  華奕超
正本係照原本作成。
如不服本裁定，應於裁定送達後10日內以書狀向本院提出抗告，
並繳納抗告費新臺幣1,000元。
中    華    民    國   100    年    12    月    13    日
                              書記官  谷貞豫